臺灣雲林地方法院民事判決　九十三年度婚字第二三四號
　　原　　　告　乙○○
　　被　　　告　甲○○
　　送達代收人　文賢
右當事人間請求離婚事件，於民國九十三年六月二十四日辯論終結，本院判決如左：
    主    文
原告之訴駁回。
訴訟費用由原告負擔。
    事實及理由
一、原告主張：兩造於民國（下同）六十七年九月二十三日結婚，已逾二十六載，素
    來和諧。惟被告竟於九十三年二月三日趁原告上班之際（原告從事遊覽車駕駛）
    ，無故離家跑回娘家，置原告及原告老母親之生活於不顧，原告於九十三年三月
    下旬及五月十二日親赴被告娘家懇求被告履行同居之義務，遭被告拒絕，嗣後原
    告以電話數次聯絡被告，被告拒不接聽。按夫妻互負同居義務，被告目前居住於
    娘家，拒不返回與原告履行同居義務，為此提起本件訴訟等語。並聲明：(1)被告
    應與原告同居；(2)訴訟費用由被告負擔。
二、被告則以：
  (一)兩造於婚後育有成年子女陳燕玉、陳俗燕、陳坤杉，感情尚稱和諧，迄至原告之
    父親於八十六年過世後，原告之工作狀態每況愈下，難以維持家計，被告為維持
    一家之生計，遂自營小吃攤，至此原告不只全然無意支付家庭開銷，還染上賭色
    惡習，致被告心理受盡折磨，精神不堪其擾。而原告之母於共同生活期間，經常
    對被告惡言相向，蓄意製造事端，多次吵鬧，更甚者屢次將被告趕出家門，被告
    身心受創嚴重。
  (二)而原告母親健康狀況良好，且可自行照料生活起居，原告之手足皆生活於同一地
    區，互動往來頻繁，不乏無人照顧。而被告父親於九十三年二月間因大腸癌及多
    項併發症重度癱瘓在床，母親亦隨後因胃癌住院開刀治療，被告手足因工作之原
    因，經商量協議後由被告照顧生病之父母。又被告兒女皆已成家，且被告返回娘
    家照顧父母乃經原告同意。被告照料父母期間，亦曾多次返家，並無原告所指惡
    意遺棄之事實，只是被告回去時原告不在家，第一次回去時，原告竟把鎖換掉，
    讓被告無法進去。被告並非不回家，只是要看原告改過情形再做決定，況且被告
    目前每天要陪父母親去醫院就醫，無法立即返家等語置辯。並聲明：(1)原告之訴
    駁回；(2)訴訟費用由原告負擔。
三、得心證之理由：
（一）原告主張被告於九十三年二月間無故離家，迄今不返家履行同居義務，因而起
      訴請求被告應履行同居義務等語；被告則以兩造之兒女已經成年，伊乃經原告
      之同意，返回娘家照顧罹患重病之父母，伊在照顧父母期間仍多次返家，且原
      告自八十六年間起工作每況愈下，更沾染賭色惡習，被告自營小吃攤，維持生
      活家計，然共同生活期間經常遭原告之母惡言相向，並遭其趕出家門，凡此均
      使伊身心受盡折磨，伊並無惡意遺棄之事實等語置辯。兩造間有婚姻關係存在
      ，被告於九十三年二月三日離家等情，有原告提出之戶籍謄本一紙為證，且為
      被告所不爭執，堪信原告此部分主張為實在。按夫妻互負同居之義務。但有不
      能同居之正當理由者，不在此限，民法第一千零一條定有明文。本件，被告既
      以前詞置辯，是所應予審究者，厥為被告是否有不能同居之正當理由等情，經
      查：
    (1)原告到庭自承有同意被告回娘家照顧父母等語，核與被告所辯伊返回娘家照顧
      罹病之父母，乃經原告之同意等語相符。而被告之父涂老翁罹有褥瘡併傷口感
      染、大腸癌行造廔口術後、充血性心衰竭、慢性阻塞性肺部疾病、高血壓、陳
      舊性腦中風等疾病，被告之母涂魏素蘭罹患胃癌等情，有診斷證明書二紙在卷
      可按，依等該疾病之性質，顯需旁人長期照護及陪伴就醫，然被告返回娘家迄
      今僅五個月餘，核與原告所應允之「一段時間，不能長期的」之情形尚不相違
      背。況且，被告離家期間，仍會偶而返家等情，業據證人即兩造之女陳俗燕到
      庭證述在卷，對照原告在被告離家之後，將門鎖更換，未予被告新鑰匙（此部
      分業經原告自承在卷，並經證人陳俗燕證述屬實），使被告不得其門而入等情
      ，被告辯稱伊非惡意遺棄原告，尚非無據。
    (2)關於兩造之家庭互動情況，業經證人陳俗燕到庭證稱：（生活開支是由何人支
      付？）早期爸爸有拿錢回來，媽媽在擺攤子，供應我們的生活費，後來都是媽
      媽及媽媽的娘家在供應我們的學費、生活費，我不確定我父親有無拿錢出來。
      （祖母對母親是怎樣的態度？）阿媽常常對我媽媽挖苦，而且曾經趕我媽媽出
      去，去年年底的時候，甚至還請里長趕我媽媽出去。（兩造感情如何？）感情
      不是很好，沒有一個共識，父親忙於工作，沒有照顧這個家庭，我們感受不到
      父親的父愛，父親有外遇，我經由媽媽告訴我的，姐姐也曾經看過，看到我爸
      爸帶另外一個女孩子等語，而原告另結交有非通常往來的女性朋友等情，有被
      告提出之便條紙四張為證，原告對該便條紙為女性友人所書寫予伊之情亦不爭
      執，依該便條紙所書之內容：不在乎天長地久，只在乎曾經擁有，愛不是一天
      兩天，也不是光用嘴說，希望你能忍耐來等待相聚的日子．．等語，可見原告
      與該女子交情匪淺，亦非比尋常。就此部分可知，兩造之感情因原告不負擔家
      計及家庭責任、原告母親的不友善態度及原告在外結交女等而使被告處於身心
      難以安寧的狀態。被告辯稱原告及原告之母之行為使其精神受盡折磨，應為屬
      實而可採信。
（二）按夫妻固互負同居之義務，然夫妻因雙方就業、照顧子女或扶養親屬等需要，
      協議在一定期間內以住所以外之處所為夫妻履行同居義務之處所，當無不可。
      又按夫妻平等、獨立，對於其婚姻生活，均應悉心協力經營。如因在異地工作
      或一方有異地親屬賴其扶養照顧，而對於夫妻履行同居義務之方式或處所產生
      不同意見，亦應本於夫妻之互信、互諒、互愛精神，共同尋求相互配合解決之
      道，不能逕以男娶女嫁之觀念，要求妻應以夫之需求為優先。再者，妻雖係出
      嫁之女兒，但依民法第一千一百十四條第一款「直系血親相互間互負扶養義務
      」之規定，並未因出嫁而免除女性照顧原生家庭父母之義務，夫妻雙方對於共
      同組成的家庭或各自原生家庭之責任若未能彼此協調、主動溝通、忍讓，動輒
      訴諸訴訟程序或男尊女卑之傳統觀念，應非現代夫妻應有的相處之道。本件，
      兩造之家庭生活因原告未能盡其為人夫、為人父之責任，在外結交關係非比尋
      常之女性友人，原告之母又未能善待被告，而使被告在家庭中身心倍受創傷在
      先，原告同意被告返回娘家照顧年近八十歲又罹患重病之老邁父母在後，均應
      認被告在原告、原告之母照顧家庭、對待原告之態度未改善、被告之父母尚需
      旁人照護及陪伴就醫之前，有不能返家與原告同居之正當理由。被告既有不能
      同居之正當理由，從而，依前開規定，原告請求被告履行同居之訴，即屬無據
      ，不應准許，應予駁回。
四、據上論結，本件原告之訴為無理由，依民事訴訟法第七十八條，判決如主文。
中　　　華　　　民　　　國　  　九十三　  　年　　　七　　月　　八　  　日
                                    臺灣雲林地方法院家事法庭
~B法　　　官　潘雅惠
右為正本係照原本作成
如對本判決上訴，應於判決送達後二十日內向本院提出上訴狀。（須附繕本）
中　　　華　　　民　　　國　　　九十三　　　年　　　七　　月　　八　　　日
~B法院書記官　曾玲玲
